【裁判字號】    96,上易,2855
【裁判日期】    970111
【裁判案由】    詐欺
【裁判全文】
臺灣高等法院刑事判決                96年度上易字第2855號
    上  訴  人  臺灣基隆地方法院檢察署檢察官
    被      告  甲○○
上列上訴人因詐欺案件，不服臺灣基隆地方法院96年度易字第65
9號，中華民國96年10月24日第一審判決（起訴案號： 臺灣基隆
地方法院檢察署96年度偵緝字第482號），提起上訴， 本院判決
如下：
    主  文
上訴駁回。
    理  由
一、聲請簡易判決處刑意旨略以：被告甲○○意圖為自己及他人
    不法之所有，明知金融機構帳戶係個人理財之重要工具，且
    為攸關個人財產、信用之表徵， 竟於民國96年3月23日下午
    11時至12時左右，在基隆市○○區○○路與通仁街口，基於
    幫助不詳犯罪集團詐欺取財，及掩飾其等犯罪所得之不確定
    故意，將自己所有，台灣郵政公司基隆市○○路郵局帳號00
    00000─0000000號帳戶之儲金簿、提款卡及密碼，及第一商
    業銀行哨船頭分行帳號00000000000號帳戶之提款卡、 存摺
    與密碼，分別以新台幣（下同）5000元及3000元代價販賣與
    該犯罪集團之某姓名、年籍不詳之成員（被告甲○○販賣前
    開第一商業銀行帳戶部分，業經臺灣臺南地方法院檢察署檢
    察官於96年8月1日以 96年度偵字第10582號向法院聲請以簡
    易判決處刑），致鄭惠如於96年4月2日上午9時許， 在雅虎
    奇摩拍賣網站上誤信 該犯罪集團成員拍賣MP3隨身聽而上網
    標購，並於同日中午12時55分許，將2152元匯入甲○○所有
    之前開郵局帳戶內，嗣鄭惠如察覺有異，立即發現為騙局，
    並正式報警處理，因認為被告涉嫌刑法第30條第1項、第339
    條第1項之幫助詐欺取財罪嫌等語。
二、按案件曾經判決確定者，應諭知免訴之判決，刑事訴訟法第
    302條第1款定有明文。又訴訟上所謂一事不再理之原則，關
    於實質上一罪或裁判上一罪，亦均有其適用，最高法院60年
    台非字第77號著有判例。
三、經查，被告甲○○將其第一商業銀行哨船頭分行帳號000000
     00000號帳戶之提款卡、存摺與密碼，出售與真實姓名年籍
    不詳之人使用，嗣詐欺集團輾轉取得上開帳戶後，即於96年
    3 月20日佯以標得演唱會門票為由寄發得標訊息予李怡瑱，
    使李怡瑱不疑有他，在臺南縣永康市○○路○段第一銀行ATM
    前，依指示匯款2100元至甲○○前開帳戶等情，業據臺灣臺
    南地方法院檢察署檢察官以96年度偵字第 10582號聲請簡易
    判決處刑， 並業經臺灣臺南地方法院簡易庭於96年8月29日
    以96年度簡字第2951號判處有期徒刑5月， 如易科罰金以新
    臺幣1000元折算1日，減為有期徒刑2月又15日，如易科罰金
    以新臺幣1000元折算1日，該案已於96年10月11日確定， 此
    有該案聲請簡易判決處刑書、本院被告前案紀錄表、原審公
    務電話紀錄表各1份在卷可參。 而本件檢察官聲請簡易判決
    處刑書既已載明 被告甲○○於96年3月23日下午11時至12時
    許，在基隆市○○區○○路與通仁街口，同時出售其第一商
    業銀行哨船頭分行帳號00000000000號帳戶之提款卡、 存摺
    與密碼，及台灣郵政公司基隆市○○路郵局帳號0000000─
    0000000號帳戶之儲金簿、 提款卡及密碼與詐欺集團成員等
    詞，且被告偵查中亦明確自白稱：伊當時辦了郵局及第一銀
    行帳戶，總共賣給對方8000元， 同時交2個帳戶給對方等語
    （見96年度偵緝字第482號卷第35頁）， 按以被告提供前述
    郵局、第一商銀行戶頭予不詳之詐欺集團成員，而幫助其等
    詐欺數不同被害人，應屬想像競合犯。堪認本件檢察官聲請
    簡易判決處刑書所指被告幫助詐欺犯行，與前揭臺灣臺南地
    方法院96年度簡字第2951號判決所認定之事實，應有裁判上
    一罪之關係。因前揭判決業已確定，故本件被告被訴幫助詐
    欺取財部分，依照首開最高法院60年台非字第77號判例意旨
    所示，爰不經言詞辯論，逕為諭知免訴之判決。
四、原審因認公訴起訴事實與另案確定判決事實有實質上一罪 (
    應為想像競合犯之裁判上一罪)關係， 而為被告免訴之判決
    ，尚無違誤，公訴人上訴意旨以被告在不同時間、不同金融
    行庫申辦多數帳戶，此屬多數行為，而認其應非單一幫助行
    為云云，然查以，幫助犯行之成立，應以被告將其所有金融
    戶頭交予不詳之詐欺集團之事實行為，以資判斷被告之幫助
    行為係屬數罪或一罪，尚不能以其前行為之開立戶頭之多寡
    作為認定其幫助行為之單數或複數，故公訴人以其多次開立
    帳戶認被告應屬數罪，尚有未合，上訴並無理由，應予駁回
    。
據上論斷，應依刑事訴訟法第368條、第372條，判決如主文。
中    華    民    國    97    年    1    月    11     日
            刑事第４庭    審判長法  官   沈宜生
                                法  官   鄭水銓
                                法  官   周煙平
以上正本證明與原本無異。
不得上訴。
                                書記官   蕭麗珍
中    華    民    國    97    年    1     月    16    日


司法院資訊處製作；財團法人民間司法改革基金會備份。
